【裁判字號】    98,易,814
【裁判日期】    980618
【裁判案由】    妨害名譽
【裁判全文】
臺灣臺中地方法院刑事判決               98年度易字第814號
公  訴  人  臺灣臺中地方法院檢察署檢察官
被      告  甲○○
上列被告因妨害名譽案件，經檢察官提起公訴（97年度偵字第
25526號），本院判決如下：
    主    文
甲○○公然侮辱人，處罰金新臺幣捌仟元，如易服勞役，以新臺
幣壹仟元折算壹日。
    犯罪事實
一、甲○○係址設臺中市○○區○○路4段482號1樓潔宇牙醫診
    所之醫師，乙○○則係潔宇牙醫診所之院長。甲○○與乙○
    ○2人先前因故已有嫌隙，於民國97年9月26日晚間9時30分
    許，在「潔宇牙醫診所」之多數診所職員及病患等不特定人
    均得以共見共聞之公開場所中，復因不滿乙○○介入其與病
    患間之爭執，竟基於公然侮辱之犯意，當場向乙○○作出高
    舉右手中指之手勢而侮辱乙○○，足以貶損乙○○身為院長
    身分之名譽、尊嚴及社會評價。
二、案經乙○○訴由臺灣臺中地方法院檢察署檢察官偵查起訴。
    理    由
一、證據能力：查卷附之監視器錄影光碟1張，係裝設於潔宇牙
    醫診所內之監視器轉錄而得，性質上屬電磁紀錄，並非供述
    證據，該光碟係雖由告訴人提出，然查無經偽造或變造之情
    事，且經本院依法進行調查程序，而被告亦不爭執其證據能
    力，並同意做為證據使用，自應有證據能力。
二、訊據被告甲○○固不否認有於前揭時、地，有做出高舉右手
    中指之手勢，惟矢口否認有何公然侮辱之犯行，並辯稱：案
    發當天，是因為伊與病患間因約診時間需要溝通，而病患未
    能了解伊對於病患之用心而一味抱怨，才與病患及家屬發生
    爭執，而告訴人及其先生劉寰聰並不了解伊與病患之間的問
    題，即單方面指責伊，且先前在97年間，因曾向告訴人表示
    要看財務報表後，伊與告訴人之關係即有變化，告訴人復對
    伊提出妨害電腦訴訟，雙方關係更加惡劣，所以綜合上開情
    境，伊才高舉右手並比出右手中指之手勢，來表示伊對當下
    情境的不滿，伊高舉中指並非指向任何人，亦沒有要侮辱告
    訴人乙○○的犯意，且高舉中指之手勢即如同以右手姆指向
    下，其餘四指握拳之手勢或罵人「機車」一樣，很難有任何
    具體之意思，伊沒有公然侮辱犯行云云。惟查：
(一)、被告係位在臺中市○○區○○路4段482號1樓潔宇牙醫診所
    之醫師，於97年9月26日晚間9時30分，在上開牙醫診所之櫃
    檯處與病患就約診等問題而有爭執，告訴人即證人乙○○見
    狀，即以院長身分介入了解協調，而當時潔宇牙醫診所仍在
    營業，並有病患、診所醫師、行政人員等不特定人進出，被
    告其間並作出高舉其右手中指之手勢等情，業據被告供承在
    卷，並有證人乙○○於偵訊及本院審理時之證述可證，復有
    監視器錄影光碟1張、本院勘驗光碟筆錄及潔宇牙醫診所照
    片附卷足稽（見偵查卷信封袋、本院卷第47頁反面、58至60
    頁），堪認為真。
(二)、被告雖辯稱伊比中指之手勢並非針對證人乙○○而為，亦並
    無侮辱證人乙○○之犯意云云。查，本案經本院當庭勘驗監
    視器錄影光碟，畫面顯示被告當時站在診所櫃檯與前方坐在
    長椅之病患一直說話，告訴人站在櫃檯外之被告之右前方，
    而在光碟00:00:22秒時，告訴人轉身面向被告，並有說話，
    同時以左手輕碰被告右手、右手向下按的手勢希望被告不要
    再爭執，被告仍揮舉右手一直講話，並舉起右手中指等情，
    有卷附之監視器錄影光碟1張及勘驗光碟筆錄在卷可稽（見
    偵查卷信封袋、本院卷第47頁反面），又據證人乙○○於本
    院證稱：「他是對我的勸導不滿，因為這個案件之前，甲○
    ○涉嫌對我們診所妨害電腦使用案件在偵查中而心生不滿，
    我會確定甲○○是對我比中指，是因為甲○○比完中指之後
    ，我們還有對話，我告訴甲○○說『你怎麼這麼沒品』，甲
    ○○回答我說『妳才沒品』」等語明確（見本院卷第50頁）
    ，另被告於本院準備程序亦供承：「告訴人應該是有跟我說
    我怎麼這麼沒品，我好像也有回她你才沒品類似的對話」等
    語（見本院卷第21頁），則證人乙○○前揭所證，在被告比
    完中指後尚與被告間有「你怎麼這麼沒品」之對話乙節，應
    屬可信。再者，被告並供稱：「我跟乙○○是97年中關係不
    好，是因為我要求要看財務報表，但是真正關係惡化是8月
    底、9月初，有一天晚上高醫師晚上打電話給我說乙○○告
    我妨害電腦使用，而且告我的這3個月我完全矇在鼓裡甚至
    還說要幫我慶生，所以在我被告之後，我覺得我好像被人家
    背叛了一樣，所以我對乙○○不滿」、「我和告訴人對話當
    中，告訴人對我已經很不友善，告訴人在我比中指之前，還
    在我耳邊說等一下我們走著瞧」、「我與患者爭執，該患者
    已接受我治療很久，可能我們爭執聲音比較大。告訴人過來
    瞭解，她不瞭解我與病患在爭執什麼，她過來只是單方面指
    責我，她說等會等著瞧，我才高舉右手並比出右手中指手勢
    」等語（見本院卷第21、55頁、偵查卷第9頁），則被告前
    因財務報表及被訴妨害電腦使用罪之故，與證人乙○○間已
    有嫌隙，復因證人乙○○介入其與病患間之爭執，對其有所
    指責，對告訴人已極為不滿，加上聽聞證人乙○○向其表示
    「等一下我們走著瞧」等語，因而受到刺激，再衡以告訴人
    當時站在被告右前方，距離甚近，且係面對被告說話等情，
    被告高舉右手中指顯係針對告訴人所為，堪可認定。被告辯
    稱伊不是針對任何人，係針對當下情境而為云云，並非足採
    。
(三)、而按對他人比中指之手勢，依一般社會通念及一般合理之人
    之認知，其客觀上為足以貶損他人名譽、尊嚴及社會評價之
    輕蔑他人、使人難堪之動作。被告係受高等教育之知識份子
    ，應無不知之理，被告辯稱高舉中指之手勢很難有具體的意
    思云云，顯係卸責之詞至明。又所謂公然，乃不特定人或多
    數人直接得以共見共聞之狀態，至於現場實際上有多少人聞
    見，均非所問，依此，被告在公眾得出入之潔宇牙醫診所內
    ，於多數人在場得共見共聞之情況下，向證人乙○○高舉右
    手中指之手勢，衡諸一般社會通念，被告對證人乙○○所為
    ，已足使證人乙○○感到受辱，並貶損證人乙○○身為潔宇
    牙醫診所院長身分之外在社會評價及人格尊嚴。是被告主觀
    上確係基於公然侮辱證人乙○○之犯意，而為前揭公然侮辱
    犯行，甚為明確。
(四)、綜上所述，被告前開所辯，不足採信。是本案事證明確，被
    告前揭公然侮辱犯行，洵堪認定，應依法論科。
三、核被告所為，係犯刑法第309條第1項公然侮辱罪。爰審酌被
    告不思以理性溝通之方式處理與告訴人間之爭議，且未能顧
    及告訴人內心難堪與不快之感受，僅因細故率爾為本案公然
    侮辱之犯行，犯後仍飾詞卸責，迄今仍未與告訴人達成和解
    ，未見悔意，再兼衡酌被告先前並無任何刑事犯罪紀錄，有
    臺灣高等法院被告前案紀錄表附卷可稽，堪認素行尚佳，及
    其智識程度、本案侮辱之犯罪手段情節非重及其犯罪之動機
    、目的等一切情狀，量處如主文所示之刑，並諭知易服勞役
    之折算標準。
據上論斷，應依刑事訴訟法第299條第1項前段，刑法第309條第
1項、第42條第3項，刑法施行法第1條之1第1項、第2項前段，判
決如主文。
本案經檢察官丙○○到庭執行職務
中    華    民    國    98    年    6     月    18    日
                刑事第三庭  審判長法    官  周瑞芬
                                  法    官  楊曉惠
                                  法    官  李慧瑜
以上正本證明與原本無異。
如不服本判決應於收受本判決後10日內向本院提出上訴書狀，其
未敘述上訴理由者，並得於提起上訴後10日內向本院補提理由書
狀（均須按他造當事人之人數附繕本。）「切勿逕送上級法院」
中    華    民    國    98    年    6     月    18    日
                                  書 記 官  陳青瑜
附錄論罪法條：
中華民國刑法第309條
公然侮辱人者，處拘役或3百元以下罰金。
以強暴犯前項之罪者，處1年以下有期徒刑、拘役或5百元以下罰
金。


司法院資訊處製作；財團法人民間司法改革基金會備份。
